臺灣臺中地方法院民事裁定           
110年度司繼字第3691號
聲  請  人  程光儀律師
關  係  人  高馨寧      
上列聲請人聲請酌定遺產管理報酬事件，本院裁定如下：
    主  文
一、聲請人任被繼承人陳添鎮遺產管理人之報酬酌定為新臺幣貳
    萬伍仟元。
二、聲請人之其餘聲請駁回。
三、程序費用由被繼承人陳添鎮之遺產負擔。 
    理  由
一、按遺產管理人得請求報酬，其數額由法院按其與被繼承人之
    關係、管理事務之繁簡及其他情形，就遺產酌定之，必要時
    ，得命聲請人先為墊付，民法第1183條定有明文。次按聲請
    法院酌定遺產管理人報酬事件，專屬被繼承人住所地法院管
    轄；法院裁定酌給遺產管理人報酬時，得按遺產管理人所為
    遺產管理事務之繁簡，就被繼承人之財產，酌給相當報酬，
    家事事件法第141條準用第142條、第153條規定亦有明定。
二、本件聲請意旨略以：聲請人前經本院於民國108年8月26日以
    108年度司繼字第1042號裁定選任為被繼承人陳添鎮之遺產
    管理人。擔任遺產管理人期間，聲請人依法清查遺產（申調
    遺產稅財產清單、查詢存款帳戶、股票、保險等）、對繼承
    人、債權人及受遺贈人為公示催告、向財政部中區國稅局申
    報遺產稅、為分割共有物事件陳報分割方法（本院105年度
    訴字第1180號），更有後續聲請解除遺產管理人職務、繳納
    稅款等事物須執行，如以目前律師執業報酬金標準計算，聲
    請人應可獲得新臺幣（下同）28萬元報酬（計算式：已花費
    42小時＋待辦事項14小時＝56小時，56小時×5,000元＝280,000
    元），惟考量遺產管理案件之公益性質，聲請人願僅聲請酌
    定20萬元遺產管理人報酬及目前之代墊費用3,184元，共計2
    03,184元。又本件既為關係人高馨寧發動選任遺產管理人之
    程序，渠自應就遺產處分之難易、聲請選任遺產管理人、管
    理遺產程序應墊付之費用有所評估，復本件遺產管理事務繁
    瑣、程序完備曠日廢時，遺產亦有難以變價之情形，如聲請
    人長期未能獲得報酬，卻須持續墊付相關費用並進行遺產管
    理職務，則顯非公平，是本件實有由關係人高馨寧墊付遺產
    管理人報酬之必要性，爰依民法第1183條之規定請求核定關
    係人高馨寧應墊付本件遺產管理人之報酬及代墊費用等語。
三、經查，聲請人主張其經本院裁定選任為陳添鎮之遺產管理人
    乙情，業經本院依職權調閱108年度司繼字第1042號卷宗查
    核無訛，堪信為真實。執此，聲請人聲請本院酌定其遺產管
    理報酬，自屬有據。又聲請人主張其於擔任遺產管理人期間
    ，依法清查遺產（申調遺產稅財產清單、查詢存款帳戶、股
    票、保險等）、對繼承人、債權人及受遺贈人為公示催告、
    為分割共有物事件陳述意見（本院105年度訴字第1180號）
    ，更有清償債權、遺產移交、聲請解除遺產管理人職務等事
    務須執行等情，亦據其提出家事聲請狀、遺產稅延期申報申
    請書、律師函、集保資料、本院105年度訴字第1180號、法
    院往來函文及書狀紀錄表、費用支出明細表、遺產管理人案
    件工時表、待辦事項工時表（均影本）等件為憑。本院審酌
    聲請人管理遺產期間2年餘，其所進行之職務內容包括調查
    遺產狀況以利編制遺產清冊、聲請公示催告、對本院105年
    度訴字第1180號分割共有物事件陳述意見及將來尚需清償債
    權、移交財產等事務，並斟酌被繼承人之遺產因分割共有物
    事件而得受分配，然仍有債務尚待清償，酌定本件遺產管理
    人之報酬為25,000元為適當。另按關於遺產管理、分割及執
    行遺囑之費用，因具共益費用之性質，即不僅於共同繼承人
    間有利，對繼承債權人、受遺贈人、遺產酌給請求人等均具
    利害關係，故民法第1150條前段乃規定，各該費用由遺產中
    支付之。而民法前開條文所謂「遺產管理之費用」，係指遺
    產保存上所必要不可欠缺之一切費用而言，例如：事實上保
    管費用、納稅、訴訟費用、清算費用等。復依臺灣高等法院
    暨所屬法院94年法律座談會研討結果，遺產管理人就遺產之
    管理，如為全體執行債權人之共同利益，而有費用支出（遺
    產管理人之報酬、管理費用），得準用強制執行法第29條第
    2項後段之規定，視其支出費用之性質，列為執行必要費用
    而優先受償。查聲請人主張為管理被繼承人之遺產，現已代
    墊費用計3,184元，倘該費用為共益費用，聲請人自可檢具
    相關證據，由遺產中支出（核銷），或於執行程序中列為執
    行必要費用而優先受償，無庸由本院予以確定。從而，聲請
    人此部分之聲請，應無必要，又遺產報酬之酌定為法院依職
    權審酌事項，不受當事人聲明拘束，故就不予准許部分，自
    無庸另為駁回之諭知。至於本件被繼承人之遺產現尚因本院
    105年度訴字第1180分割共有物事件而得受分配，有該判決
    附卷可參，是以，被繼承人因分割共有物事件所受之分配仍
    待聲請人繼續管理，且本件遺產管理人報酬不生難以受償，
    而影響聲請人續行遺產管理人職務之情形，聲請人就墊付報
    酬及代墊費用之聲請，為無理由，應予駁回。
四、依家事事件法第141條準用第142條、第153條規定，裁定如
    主文。 
中　　華　　民　　國　　111 　年　　1 　　月　　18　　日
                  家事法庭  司法事務官　陳湘茹
以上正本係照原本作成。
如不服本件裁定，得於裁定書送達之翌日起10日內，以書狀敘述
理由，向本院提起抗告，並應繳納抗告費新台幣1000元。
中　　華　　民　　國　　111 　年　　1 　　月　　18　　日
                                書記官　陳綉燕